【裁判字號】    97,聲再,135
【裁判日期】    971203
【裁判案由】    違反毒品危害防制條例
【裁判全文】
臺灣高等法院高雄分院刑事裁定        97年度聲再字第135號
聲請人即
受判決人    甲○○
上列聲請人因違反毒品危害防制條例案件，對於最高法院97年度
台上字第3377號確定判決（本院96年度重上更(三)字第52號；原審
案號：臺灣高雄地方法院93年度重訴字第90號；起訴案號：臺灣
高雄地方法院檢察署93年度偵字第12252 號），聲請再審，本院
裁定如下：
    主  文
再審之聲請駁回。
    理  由
一、再審聲請意旨略以：聲請人即被告甲○○因違反毒品危害防
    制條例案件，經臺灣高雄地方法院93年度重訴字第90號判處
    無期徒刑，本院94年度上重訴字第15號駁回上訴，經上訴最
    高法院後發回更審，再經本院以95年度上重更(一)字第4 號判
    處有期徒刑6 年10月，再上訴又發回，本院95年度上重更(二)
    字第24號又判處聲請人無期徒刑，再上訴又發回，本院96年
    度重上更(三)字第52號改判有期徒刑14年，經上訴最高法院駁
    回上訴而確定。惟聲請人於判決確定後，發現確實之新證據
    ，足認聲請人應改判無罪或輕於原判決所認罪名之判決，爰
    依刑事訴訟法第420 條第1 項第6 款規定聲請再審。查（一
    ）聲請人並不知悉貨櫃內夾藏有第一級毒品海洛因，亦無與
    傅盈富或他人有運輸第一級毒品海洛因之犯意聯絡：（1）
    傅盈富在泰國期間（93年5 、6 月間）並無與聲請人聯絡之
    事實，業據偵查員廖頌勝在第一審審理中證述明確；臺灣苗
    栗地方法院檢察署自93年5 月25日上午10時起即開始監聽傅
    盈富所使用之0000000000、0000000000門號行動電話及聲請
    人所使用之0000000000、0000000000門號行動電話，惟聲請
    人於93年6 月10日前均未與傅盈富有通聯之事實，此有通訊
    監察書及通訊監察譯文可憑，足證聲請人與傅盈富於96年6
    月5 日貨櫃起運前，確無運輸毒品之犯意聯絡之事實；又依
    傅盈富於調查局證述，綽號「眼鏡仔」之男子於93年4 月底
    協助系爭貨櫃進口事宜，足證傅盈富於93年2 、3 月間請聲
    請人陪同期前往「崇羽公司」觀看二手機械一事，與運輸毒
    品無關。（2） 聲請人自91年10月4 日至94年12月30日止未
    出國，無從窺知貨物裝櫃之情形，此有入出境查詢結果表可
    佐，提單上復無法看出機械內夾藏有毒品，自不宜推測聲請
    人於93年6 月間知悉貨櫃內夾藏有毒品海洛因。（3） 依監
    聽譯文所示，聲請人與傅盈富始終未曾提及貨櫃夾藏有毒品
    之事實，雙方亦無使用海洛因代號或暗語之情形。（4） 依
    傅盈富於偵查中之供述，其對於本件貨櫃中夾藏毒品之事並
    不知情，自不可能告知聲請人貨櫃內有夾藏第一級毒品之情
    事。（5） 依傅盈富偵查中之供述，案發前傅盈富並未支給
    聲請人任何代價，當不致告知被告貨櫃內有第一級毒品之事
    實，以免被聲請人拒絕。而聲請人若知貨櫃內夾藏有第一級
    毒品，豈願無代價而參與私運第一級毒品之犯行。（6） 依
    傅盈富於偵查中之供述，綽號「眼鏡仔」之男子要傅盈富找
    一個不知情之人冒名蔡文豐，傅盈富依囑找了聲請人冒名蔡
    文豐，傅盈富又稱聲請人係被其所利用及所害，足證聲請人
    確不知貨櫃中夾藏有毒品海洛因。（7） 苟聲請人知悉貨櫃
    中夾藏有毒品海洛因，理當多所防範，惟聲請人卻仍使用自
    己平常使用之0000000000門號行動電話與傅盈富聯絡，足證
    聲請人確不知貨櫃中夾藏有毒品海洛因。（8） 聲請人接受
    測謊，對於未參與本件毒品走私，查獲毒品非聲請人所處理
    ，並無說謊之情緒反應。（二）對向犯各就其行為負責，彼
    此間無所謂犯意之聯絡：依傅盈富於調查局之證述，其既稱
    幫「眼鏡仔」去報關進口及領貨櫃，而非幫「眼鏡仔」去裝
    櫃或辦貨櫃託運，且稱進口報單係綽號「眼鏡」之男子交付
    於伊，不是自己親向船公司領取，足證貨櫃非傅盈富所裝櫃
    及託運，卷內亦無其他證據顯示上開二手曲木油壓機械，係
    由傅盈富將毒品夾藏其中，並委託不知情之華岡船務代理有
    限公司將毒品運輸進入我國境內，自不宜認傅盈富係運輸毒
    品罪之間接正犯，無從認聲請人與傅盈富係運輸毒品罪共同
    正犯；亦無證據證明綽號「眼鏡仔」之男子有運輸委託運輸
    毒品或夾藏系爭毒品於貨櫃內之事實，「眼鏡仔」自非運輸
    毒品罪之直接正犯或間接正犯，則系爭毒品顯係「眼鏡仔」
    或其幕後指使者向泰國之販毒者購買，而由販毒者夾藏於貨
    櫃內委託運送至台灣。準此，「眼鏡仔」或其幕後指使者與
    販毒者間就系爭毒品海洛因，彼此間係相互對立之意思，自
    無運輸毒品之犯意聯絡可言。原確定判決徒以聲請人於93年
    2 、3 月間，有與傅盈富同往「崇羽公司」觀看二手機械及
    傅盈富於93年5 月8 日至同年6 月6 日間，密集前往泰國，
    即推測傅盈富前往泰國必與接洽私運及運輸毒品海洛因並攜
    回載貨證券有關，並認載貨證券係傅盈富親向船公司取得，
    進而認系爭貨櫃係傅盈富委託運輸，聲請人與之有犯意聯絡
    。為此，依上開規定聲請再審云云（詳如再審聲請狀）。
二、聲請人前此雖曾就上開確定判決聲請再審，經本院以97年度
    聲再字第127 號駁回再審之聲請。惟查，該件再審之聲請，
    係以聲請人因本件違反毒品危害防制條例案件於93年6 月17
    日遭羈押，並於同年8 月23日遭提起公訴，偵查期間家屬為
    聲請人選任之辯護人陳惠美律師，因知悉傅盈富身染重病，
    為釐清案情，以免傅盈富死亡後無法對質，故陳律師曾偕同
    聲請人之友人郭雅惠小姐一起前往嘉義基督教醫院肝臟科一
    般病房戶外庭院區找傅盈富討論本案事實真相，傅盈富之妻
    陳斐卿也在場，當時陳律師及郭小姐曾將當天所有對話內容
    錄音，但因聲請人一直主張無罪抗辯，陳律師認該錄音內容
    對聲請人並無法作為有力之證據，故其並未將有錄音一事告
    知聲請人，後聲請人於一審遭判決無期徒刑後，即未再委任
    陳律師，故聲請人一直不知有錄音一事，直到最近聲請人遭
    判決確定，與陳律師聯繫，閒談間才知有此錄音之存在。而
    依錄音譯文內容可明確確定，聲請人確實不知道走私物品是
    海洛因，而依錄音譯文記載：「傅盈富答（台語）：我有跟
    他說事實上這裏面是3 、4 噸的香菇，那你喔，為了要撇除
    你，你就去裝作蔡文豐，萬一出差錯了，你就拍拍屁股走路
    就好了，怎麼會牽連到你？就像說，他要找蔡文豐，阿我是
    姓王，我怎會是蔡文豐？」此段譯文可證明，聲請人最多知
    道貨櫃裏面有夾帶香菇，則聲請人所犯罪名，應僅是懲治走
    私條例第2 條第1 項之罪，而非毒品危害防制條例之罪名為
    原因而聲請再審，有調取該聲請再審案件裁定書附卷可憑。
    本件聲請再審與上開本院97年度聲再字第127 號聲請再審之
    原因不同，自無刑事訴訴法第434 條2 項規定：「為前項裁
    定後，不得以同一原因聲請再審」之情形，合先敘明。
三、按因發見確實之新證據，足認受有罪判決之人應受無罪之判
    決者，得聲請再審，固為刑事訴訟法第420 條第1 項第6 款
    所明定。惟所謂發見新證據，係指該證據當時已經存在，為
    法院及當事人所不及知，不及調查斟酌，至其後始行發見，
    且就證據本身形式上觀察，固不以絕對不須經過調查程序為
    條件，但必須顯然可認為足以動搖原有罪確定判決，而為受
    判決人無罪、免訴、免刑或輕於原判決所認罪名之判決者為
    限。此受理聲請再審之最後事實審法院，應就聲請再審理由
    之所謂「新證據」，是否具備事實審判決前已經存在，為法
    院、當事人所不知，事後方行發見之「嶄新性」，及顯然可
    認足以動搖原有罪確定判決，應為無罪、免訴、免刑或輕於
    原判決罪名之「顯然性」二要件，加以審查，為判斷應否准
    予開始再審之準據（最高法院85年度台抗字第308 號、78年
    度台抗字第145 號裁定及77年度台上字第55號判決意旨參照
    ）。
四、經查：
（一）聲請人所舉上開聲請再審事由，其中聲請人接受測謊之結
      果，及聲請人仍有使用自己平常使用之0000000000門號行
      動電話與傅盈富聯絡等節，原確定判決已予以審酌（見本
      院96年度重上更(三)字第52號確定判決第19頁至20頁、第12
      頁、第13頁(四)部分），自非新證據。至於聲請再審事由所
      稱：傅盈富於偵查中之供述，綽號「眼鏡仔」之男子要傅
      盈富找一個不知情之人冒名蔡文豐，傅盈富依囑找了聲請
      人冒名蔡文豐，傅盈富又稱聲請人係被其所利用及所害；
      且傅盈富在調查局及檢察官偵查中否認知道要夾藏海洛因
      私運入臺，足證聲請人確不知貨櫃中夾藏有毒品海洛因云
      云，為原確定判決所不採（見上開確定判決第16頁第5 行
      至第8 行、第16、17頁(七)部分）。又聲請人所舉聲請再審
      事由，以聲請人自91年10月4 日至94年12月30日止未出國
      ；又依傅盈富於調查局證述，綽號「眼鏡仔」之男子於93
      年4 月底協助系爭貨櫃進口事宜，及「眼鏡仔」或其幕後
      指使者與販毒者間就系爭毒品海洛因，彼此間係相互對立
      之意思，自無運輸毒品之犯意聯絡可言，聲請人自非共同
      正犯等節，但原確定判決依卷內資料認定聲請人與傅盈富
      早於93年2 、3 月間已為運輸毒品海洛因，預先前往「崇
      羽公司」暸解情況，而有運輸毒品之犯意，並接續運輸行
      為之完成。因此，聲請人雖未出國負責接洽，但其負責與
      吳冠明聯絡報關事宜，仍應與傅盈富成立共同正犯（見上
      開確定判決第14頁至第16頁(六)部分、第16頁第9 行至第13
      行），而非幫助犯或對向犯，此部分聲請事由，亦均非新
      證據。
（二）聲請人上開聲請再審事由所舉，偵查員廖頌勝於偵查證述
      ：傅盈富在泰國期間93年5 、6 月間，並無與聲請人聯絡
      之事實，及聲請人於93年6 月10日前均未與傅盈富有通聯
      之事實，暨依監聽譯文所示，聲請人與傅盈富始終未曾提
      及貨櫃夾藏有毒品之事實，及傅盈富並未支給聲請人任何
      代價等節，縱令屬實，僅能證明傅盈富在泰國期間93年5
      、6 月間，並未與聲請人聯絡，及聲請人於93年6 月10日
      前均未與傅盈富有通聯，及依監聽譯文，聲請人與傅盈富
      始終未曾提及貨櫃夾藏有毒品之事實，暨案發前傅盈富並
      未支給聲請人任何代價等節屬實，但有如上述，依原確定
      判決認定，聲請人與傅盈富早於93年2 、3 月間已為運輸
      毒品海洛因，預先前往「崇羽公司」了解情況，而有運輸
      毒品之犯意，並接續運輸行為之完成（見上開確定判決第
      14頁至第16頁(六)部分），是此等聲請再審事由，並不足以
      認定聲請人即無共同運輸第一級毒品之犯意，自不足以動
      搖原有罪確定判決。
（三）綜上所述，聲請人所提上開證據，尚非上開規定所稱之新
      證據，則聲請人以上開聲請意旨聲請再審，並無理由，應
      予駁回。
五、據上論結，應依刑事訴訟法第434 條第1 項，裁定如主文。
中    華    民    國    97    年    12    月    3     日
                    刑事第六庭    審判長法  官  王憲義
                                        法  官  張盛喜
                                        法  官  邱永貴
以上正本證明與原本無異。
如不服本裁定應於送達後5 日內向本院提出抗告狀。
中    華    民    國    97    年    12    月    3     日
                                        書記官  鄭翠芬


司法院資訊處製作；財團法人民間司法改革基金會備份。
